最高法院刑事判決　　　　　　　　　　　　　　　八十七年度台上字第三三六五號
　　上訴人即被告　乙○○
　　選 任辯護 人　高進棖律師
　　上訴人即被告　甲○○
　　上 訴 人　即
　　甲 ○○之 父　呂慶源
　　選 任辯護 人　蘇顯騰律師
右上訴人等因被告等殺人等罪案件，不服台灣高等法院台南分院中華民國八十七年六
月十日第二審更審判決（八十七年度上更一字第一三二號，起訴案號：台灣雲林地方
法院檢察署八十六年度偵字第一○三、一五六號），提起上訴，本院判決如左：
    主  文
原判決撤銷，發回台灣高等法院台南分院。
    理  由
本件原判決認定上訴人甲○○於八十五年年初，在雲林縣斗六市圓環附近，以受寄代
藏之意思，收下其朋友石信廷（據稱已死亡）所交付具殺傷力之義大利廠製口徑９Ｍ
Ｍ制式半自動手槍二把（一把黑色柄，一把咖啡色柄），及制式與土造子彈各若干顆
後，即未經許可，無故代為寄藏。至八十五年十二月十日左右，甲○○又將其中黑色
柄之手槍一把及子彈若干顆，持至斗六市○○路二八三號三樓，交予乙○○代為寄藏
，乙○○亦收受而寄藏之。嗣姚治忠（已經原審判罪確定）、甲○○二人因無故被陳
志成毆打成傷而懷恨在心，仍向上訴人乙○○訴苦。同年月二十四日凌晨二時許，乙
○○、甲○○、姚治忠三人在雲林縣斗六市○○路二五二巷二十七號李俊璋住處客廳
，經討論後共同決定由姚治忠、甲○○二人持手槍、子彈射殺陳志成。謀議既定，甲
○○即向乙○○取回其寄藏在乙○○處之該黑色柄制手槍一把及內裝之子彈若干顆交
予姚治忠；嗣姚治忠於同月二十五日凌晨二時許，駕車搭載甲○○在雲林縣斗南鎮各
特種營業場所尋找陳志成；其間電請乙○○至甲○○家門前花盆內再取出甲○○藏放
之另一把義大利廠製制式手槍及內裝之制式、土造子彈共八顆，交予姚治忠。姚治忠
則將前開黑色柄之手槍（連同彈匣內之子彈）交予甲○○，自己則保留該咖啡色柄手
槍及子彈。至當日凌晨四時許，駛經斗六市○○路七號「夜巴黎ＣＴＶ」前，見陳志
成站在該店外打行動電話，姚治忠、甲○○二人即基於共同殺人之犯意，分持該手槍
朝陳志成射殺。陳志成腿部中彈不支倒地後，桃、呂二人仍近距離繼續向陳志成亂槍
射擊，姚治忠射擊三發、甲○○射擊五發，致陳志成多處槍傷，經送醫終因主動脈槍
傷破裂、腹部、胸部貫穿性槍彈創不治死亡。姚治忠、甲○○二人得手後，即駕車逃
逸等情。因而撤銷第一審關於上訴人等部分之判決，改判論處上訴人乙○○未經許可
無故寄藏手槍及共同殺人（累犯）；上訴人甲○○未經許可無故寄藏手槍及共同殺人
等罪刑，固非無見。
惟查：(一)本件原判決認定甲○○於八十五年年初，收受石信廷所寄藏具殺傷力之義大
利廠製口徑９ＭＭ制式半自動手槍二把（一把黑色柄，一把咖啡色柄），及制式與土
造子彈各若干顆；嗣甲○○於八十五年十二月十日，又將其中黑色柄之手槍一把及子
彈若干顆持至斗六市○○路二八三號三樓，交予乙○○代為寄藏。另甲○○與姚治忠
二人，於嗣後之八十五年十二月二十三日，因無故遭陳志成毆傷，思圖報復，仍與乙
○○謀議，推由甲○○、姚治忠二人分持該槍、彈將陳志成射殺致死等情。而認上訴
人等收受寄藏該槍、彈之初，並無殺害陳志成之意圖，係以後另行起意始持槍殺害陳
志成，上訴人二人所犯寄藏該槍、彈，與殺人罪，犯意各別，而依刑法第五十五條予
以併合處罰。惟依起訴事實所載，係以上訴人乙○○知悉甲○○、姚治忠二人無故被
陳志成毆傷後，三人即基於共同殺人之犯意聯絡，由甲○○、姚治忠二人向乙○○借
得該兩把手槍及子彈後，持之射殺被害人陳志成。起訴事實並未及上訴人甲○○、
乙○○二人有上開收受寄藏該手槍、子彈之事實，該上訴人二人寄藏槍彈部分即未經
起訴，原判決論處上訴人甲○○、乙○○二人，未經許可無故寄藏手槍之罪刑，而未
說明此部分何以得一併審判之理由。本院前次發回意旨，業已指明，原判決仍未說明
，原有瑕疵依然存在，自有未合。(二)原判決認定上訴人乙○○、甲○○與已判決確定
之姚治忠，三人基於共同殺人之犯意聯絡，推由甲○○、姚治忠二人持該兩把手搶及
子彈射殺被害人陳志成等情。係以已判決確定之姚治忠於警訊中供稱：在「伯朗餐廳
」無故被陳志成毆傷，向乙○○訴苦；乙○○、甲○○、姚治忠三人在李俊璋住處客
廳討論報復，三人共同決定報復行動等語（見警局卷二第十九頁背面、偵字一五六號
卷二十四頁），為其主要論據。而上訴人乙○○自警訊迄原審審理均否認有參與策劃
及知悉上訴人甲○○與姚治忠二人持該槍彈欲射殺被害人陳志成等情（見警二卷二十
三頁背面、一審卷十五頁、原審二一一三卷一○四頁、原審上更一卷六七頁）。該姚
治忠上開所供之「報復」云者其含意為何，上訴人等究係僅基於傷害陳志成之犯意﹖
抑或是基於殺害陳志成之犯意﹖如係基於共同傷害陳志成之犯意，上訴人甲○○與姚
治忠二人分持該槍、彈將陳志成殺害，是否逾越上訴人乙○○原傷害之犯意﹖原判決
未予釐清，究明實情，遽認上訴人乙○○亦有共同殺人犯意，自嫌速斷。上訴人等上
訴意旨，均指摘原判決為不當，非無理由，應認仍有撤銷發回更審之原因。
據上論結，應依刑事訴訟法第三百九十七條、第四百零一條，判決如主文。
中      華      民      國    八十七    年      十      月      八      日
                              最高法院刑事第十庭
                                  審判長法官  吳  雄  銘
                                        法官  池  啟  明
                                        法官  王  憲  義
                                        法官  洪  清  江
                                        法官  吳  昆  仁
      右正本證明與原本無異
                                              書  記  官
中      華      民      國    八十七    年      十      月     十四     日
